【裁判字號】    97,訴,152
【裁判日期】    970619
【裁判案由】    偽造有價證券
【裁判全文】
臺灣屏東地方法院刑事判決               97年度訴字第152號
公  訴  人  臺灣屏東地方法院檢察署檢察官
被      告  丙○○
指定辯護人  本院公設辯護人甲○○
上列被告因偽造有價證券案件，經檢察官提起公訴（96年度偵字
第6527號），本院判決如下：
    主  文
丙○○犯偽造有價證券罪，處有期徒刑壹年陸月，減為有期徒刑
玖月，如附表編號一所示偽造之支票沒收；又犯偽造有價證券罪
，處有期徒刑壹年陸月，如附表編號二所示偽造之支票沒收。應
執行有期徒刑貳年，緩刑伍年，如附表編號一、二所示偽造之支
票均沒收。
    事  實
一、丙○○曾犯賭博（3 次）及動產擔保交易法之罪（不構成累
    犯），詎仍不知悔改，於民國96年2 、3 月間某日，在屏東
    縣屏東市○○○路268 號，竊取其女丁○○所有空白支票5
    張（竊盜部分未據告訴）後，竟基於意圖供行使之用而偽造
    有價證券之犯意：(一)於96年4 月中旬某日，在屏東縣屏東市
    ○○路326 巷47弄155 號住處，盜蓋丁○○之印章，並在屏
    東縣萬丹鄉某處，利用某不知情之之成年男子填載發票日及
    金額，而偽造如附表編號一所示之支票，復於當日背書後持
    以行使，在屏東縣萬丹鄉○○村○○路218 號，向乙○○借
    款新臺幣（下同）6 萬元。(二)又於96年4 月27或28日，在上
    開住處盜蓋丁○○之印章，並在屏東縣萬丹鄉某處，利用另
    一不知情之成年男子填載發票日及金額，而偽造如附表編號
    二所示之支票，復於當日背書後持以行使，在屏東縣萬丹鄉
    ○○村○○路○ 段89號，向李季花借款15萬元。嗣因丁○○
    辦理掛失止付，乙○○提示如附表編號一所示之支票不獲付
    款，始查悉上情。
二、案經屏東縣政府警察局屏東分局報請臺灣屏東地方法院檢察
    署檢察官偵查起訴。
    理  由
壹、程序方面：
一、按被告以外之人於審判外之言詞或書面陳述，除法律有規定
    者外，不得作為證據，刑事訴訟法第159 條第1 項定有明文
    。被告以外之人（包括證人、鑑定人、告訴人、被害人及共
    同被告等）於審判外之言詞或書面陳述，為所謂傳聞證據，
    由於傳聞證據有悖於法院直接審理及言詞審理之精神，妨害
    當事人之反對詰問權，影響程序正義之實現，除法律有規定
    者（例如同法第159 條第2 項、第159 條之1 至第159 條之
    5 、第206 條等）外，原則上不具有證據能力。
二、被害人乙○○、李季花、丁○○於警詢及檢察事務官調查中
    所為之陳述，暨被害人丁○○出具之票據掛失止付通知書、
    遺失票據申報書，雖均屬傳聞證據，且不符刑事訴訟法第15
    9 條之1 至第159 條之4 之規定，惟公訴人及被告於審判中
    均同意以之作為證據，本院審酌各該言詞及書面陳述之作成
    ，並無受到外力干擾及壓力之情形，亦認以之作為證據為適
    當，依刑事訴訟法第159 條之5 第1 項規定，各該言詞及書
    面陳述自均具有證據能力。
貳、實體方面：
一、前揭事實，迭據被告丙○○於警詢、檢察事務官調查中及本
    院審理時坦承不諱，核與被害人乙○○、李季花、丁○○於
    警詢及檢察事務官調查中陳述之情節相符，並有票據掛失止
    付通知書、遺失票據申報書、如附表編號一、二所示之支票
    各1 張及退票理由單2 紙附卷可稽，事證明確，被告犯行洵
    堪認定。
二、被告意圖供行使之用，先後二次偽造如附表編號一、二所示
    之支票，核其所為，均係犯刑法第201 條第1 項之偽造有價
    證券罪。被告利用不知情之成年男子填載發票日及金額以偽
    造有價證券，係屬間接正犯。被告盜用印章為偽造有價證券
    行為之一部，行使之輕度行為復為偽造之重度行為所吸收，
    均不另論罪。被告行使偽造有價證券向被害人乙○○、李季
    花借款，本含有詐欺之性質，其詐欺行為亦不另論罪（最高
    法院31年上字第409 號判例參照）。按刑法第201 條第1 項
    偽造有價證券罪之法定本刑為3 年以上10年以下有期徒刑，
    得併科9 萬元以下罰金，其刑罰不可謂為不重，被告因一時
    經濟困窘，而偽造如附表編號一、二所示之支票，分別持以
    向被害人乙○○、李季花借款6 萬元及15萬元，其金額尚非
    甚鉅，且其事後已與被害人乙○○、李季花達成調解，分期
    償還所欠款項，有調解筆錄及還款記錄各2 件在卷可稽，本
    院因認其先後二次犯罪之情狀均尚堪憫恕，縱處以法定最低
    刑仍嫌過重，均依刑法第59條之規定，酌量減輕其刑。被告
    所犯上開二罪，犯意各別，行為互異，應予分論併罰。爰審
    酌被告出生於35年6 月10日，已高齡62歲，且識字有限，智
    識程度不高，及其犯罪所得尚非甚鉅，並已與害人乙○○、
    李季花達成調解，分期償還所欠款項，暨其於犯罪後承認犯
    行，堪認尚有悔改之意等一切情狀，分別量處如主文所示之
    刑。如事實一之(一)所示偽造有價證券部分，被告犯罪之時間
    在96年4 月24日以前，且所犯不在中華民國九十六年罪犯減
    刑條例所定不予減刑之列，合應依該條例第2 條第1 項第3
    款規定，減其刑期2 分之1 ，即減為有期徒刑9 月，並與如
    事實一之(二)所示偽造有價證券部分所處有期徒刑1 年6 月，
    定其應執行之刑。被告曾犯賭博（3 次）及動產擔保交易法
    之罪，其中第1 、2 次所犯賭博罪，固於61年及64年間分別
    經本院判處有期徒刑確定並易科罰金執行完畢，惟被告於上
    開有期徒刑執行完畢後，5 年以內未曾因故意犯罪受有期徒
    刑以上刑之宣告，有臺灣高等法院被告前案紀錄表在卷可憑
    ，其因一時未遑深思熟慮，致罹刑章，經此罪刑宣告，應知
    所警惕而無再犯之虞，且其已與被害人乙○○、李季花達成
    調解，有如前述，本院因認其所受宣告之刑，以暫不執行為
    適當，併予宣告緩刑5 年，以勵自新。如附表編號一、二所
    示偽造之支票，依刑法第205 條規定，不問屬於被告與否，
    均宣告沒收之。
據上論斷，應依刑事訴訟法第299 條第1 項前段，刑法第201 條
第1 項、第205 條、第59條、第51條第5 款、第74條第1 項第2
款，刑法施行法第1 條之1 ，中華民國九十六年罪犯減刑條例第
2條 第1 項第3 款、第7 條、第11條，判決如主文。
本案經檢察官陳俊宏到庭執行職務。
中    華    民    國    97    年    6     月    19    日
                  刑事第三庭    審判長法  官  吳永宋
                                      法  官  趙家光
                                      法  官  春生
以上正本證明與原本無異。
如不服本判決應於收受本判決送達後10日內向本院提出上訴書狀
，其未敘述上訴理由者，並得於提起上訴後10日內向本院補提理
由書狀（均須按他造當事人之人數附繕本）「切勿逕送上級法院
」
中    華    民    國    97    年    6     月    19    日
                                      書記官  唐淑嫻
附錄本判決論罪科刑法條：
刑法第201條第1項：
意圖供行使之用，而偽造、變造公債票、公司股票或其他有價證
券者，處3 年以上10年以下有期徒刑，得併科3 千元以下罰金。
附表：
┌──┬───┬─────┬──────┬────┬─────┐
│編號│發票人│票載發發日│票 面 金 額 │付 款 人│ 支票號碼 │
├──┼───┼─────┼──────┼────┼─────┤
│ 一 │丁○○│民國96年6 │新臺幣6 萬元│第一銀行│ WA0000000│
│    │      │月15日    │            │屏東分行│          │
├──┼───┼─────┼──────┼────┼─────┤
│ 二 │丁○○│民國96年5 │新臺幣15萬元│第一銀行│ WA0000000│
│    │      │月28日    │            │屏東分行│          │
└──┴───┴─────┴──────┴────┴─────┘


司法院資訊處製作；財團法人民間司法改革基金會備份。
